【裁判字號】    89,簡上,70
【裁判日期】    890616
【裁判案由】    給付會款
【裁判全文】
臺灣臺中地方法院民事判決  八十九年度簡上字第七０號
    上  訴  人  丙  ○
    訴訟代理人  洪宗賢
    被  上訴人  甲○○
                          送.
右當事人間請求給付會款事件，上訴人對於中華民國八十八年十二月三十日本院沙鹿
簡易庭八十八年度沙簡字第七六四號第一審判決提起上訴，本院判決如左：
    主      文
上訴駁回。
第二審訴訟費用由上訴人負擔。
    事      實
甲、上訴人方面：
  一、聲明：
    （一）原判決廢棄。
    （二）被上訴人應給付上訴人新台幣（下同）五十萬四千元，及自起訴狀繕本送
          達之翌日起至清償日止，按週年利率百分之五計算之利息。
  二、陳述：除與原審判決書所載者相同茲予引用外，補稱：
    （一）被上訴人參加上訴人所召集之互助會後，曾多次親自或託人前來繳納會款
          及標會，此有其他會員李文贊、林義晴等多人目睹可資傳訊證明，被上訴
          人辯稱該互助會係其已離家出走之妻王邱圓妹假藉其名義，其並不知情云
          云，顯不足採。
    （二）被上訴人之妻王邱圓妹向上訴人拜託要參加互助會時，並未表明係王邱圓
          妹本人要參加或係被上訴人要參加。
    （三）被上訴人名義之互助會確係由乙○○標走，但乙○○表示是王邱圓妹要他
          來標的。
    （四）證人乙○○與被上訴人有親戚關係，所述之證言不實在，當初是王邱圓妹
          打電話來要求入會，王邱圓妹並未事先打電話表示要叫乙○○去標會，標
          會時甲○○沒有來過，會款都是王邱圓妹、被上訴人之小嬸及乙○○拿來
          ，甲○○本人並未交付過。
    （五）被上訴人與王邱圓妹於參加互助會時，仍係夫妻關係，按照一般民情，妻
          以夫之名義出面，被上訴人不可能不知情。
    （六）上訴人認為被上訴人係惡意倒會。因為被上訴人縱未參加互助會，但被上
          訴人之妻王邱圓妹以被上訴人之名義來跟會，上訴人認為先生對於太太使
          用自己名義應無不知情之理，且會款也曾由被上訴人之子出面繳清。
    （七）每次開會投標均以電話通知會員，被上訴人豈有不知之理。
    （八）互助會係被上訴人之妻王邱圓妹所跟，上訴人並未跟被上訴人提過互助會
          之事，均是被上訴人之妻與上訴人接觸，王邱圓妹來跟會時，上訴人認為
          他倆是夫妻，所以就以被上訴人之名義記載在互助會簿。
  三、證據：除援用原審之立證方法外，並聲請傳訊證人李文贊、林義晴。
乙、被上訴人方面：
  一、聲明：駁回上訴。
  二、陳述：除與原審判決書所載者相同茲予引用外，補稱：
    （一）互助會係被上訴人之妻王邱圓妹自行參加，與被上訴人無關，且會係由訴
          外人乙○○標走，與被上訴人無關。
    （二）被上訴人對於王邱圓妹以其名義參加互助會一事，並不知情。
    （三）被上訴人根本未同意其妻王邱圓妹跟會，亦不知道王邱圓妹以其名義跟會
          之事，被上訴人本身亦對王邱圓妹提起刑事偽造文書之告訴。
  三、證據：除援用原審之立證方法外，補提告訴狀影本一份為證。
    理      由
一、本件上訴人起訴主張：被上訴人於八十五年五月二十日間參加以上訴人為會首所
    召集之互助會，每會二萬元，採外標制，會期自八十五年五月二十日起至八十八
    年九月二十日止，被上訴人嗣於八十五年七月二十日，以標息四千元得標，惟被
    上訴人僅支付上訴人每期死會會款二萬四千元至八十六年十二月二十日止，自八
    十七年一月二十日至完會止，共計二十一會死會會款，則分文未付等情，因本於
    互助會會員、會首之法律關係，求為命被上訴人給付五十萬四千元，及自起訴狀
    繕本送達之翌日起至清償日止，按週年利率百分之五計算之利息之判決。被上訴
    人則以系爭互助會係其妻王邱圓妹擅自以其名義所參加，伊並不知情，亦未同意
    等語，資為抗辯。
二、按當事人主張有利於己之事實者，就其事實有舉證之責任，民事訴訟法第二百七
    十七條前段定有明文。經查：上訴人主張被上訴人參加其所召集之互助會等情，
    固提出互助會簿影本一份為證，惟經被上訴人否認，並經證人乙○○結證稱：「
    被上訴人的太太王邱圓妹有參加上訴人之互助會，至於實際參加人是甲○○或王
    邱圓妹我就不清楚，是王邱圓妹拜託我去標的，標到的錢我交給王邱圓妹，因我
    住得較近上訴人，王邱圓妹事先與上訴人聯絡妥當，事後再拜託我去標會，只有
    這一次而已，我不知甲○○有無出面過。」等語，且上訴人亦於審理中陳稱系爭
    互助會係被上訴人之妻王邱圓妹所跟，平時均是與王邱圓妹接觸，上訴人並未直
    接向被上訴人確認過，上訴人因認王邱圓妹與被上訴人係夫妻，所以，才列被上
    訴人之名義為會員等語，觀諸上情，上訴人並不能僅憑互助會簿影本以資佐證被
    上訴人確有參加互助會之意思表示；況且，夫妻於日常家務雖得互為代理人，然
    參加互助會之行為，亦非日常家務，王邱圓妹即被上訴人之妻自非當然有代理被
    上訴人之權限；上訴人對於被上訴人事先同意或授權其妻王邱圓妹參與互助會一
    事，既未能舉證以實其說，自難信為真實。
三、綜上所述，本件上訴人主張被上訴人與王邱圓妹為夫妻互為日常家務之代理，被
    上訴人自應知悉參與互助會之事，被上訴人藉以其妻王邱圓妹離家出走，否認參
    與互助會，拒絕清償，與理未合者，為不足採；而被上訴人抗辯對於參與互助會
    一事不知情，係其妻王邱圓妹擅自所為，尚屬可信。是則上訴人執此主張被上訴
    人係屬互助會之會員，應依互助會間會首、會員之法律關係，給付前開會款及遲
    延利息云云，自屬無據。從而，上訴人主張本於互助會之法律關係，請求被上訴
    人給付五十萬四千元，及自起訴狀繕本送達之翌日起至清償日止，按週年利率百
    分之五計算之利息，為無理由，不應准許。原審為敗訴之判決，及駁回其假執行
    之聲請，並無不合。上訴意旨指摘原判決不當，求予廢棄改判，為無理由，應予
    駁回。
四、據上論結，本件上訴為無理由，依民事訴訟法第四百三十六條之一第三項、第四
    百四十九條第一項、第七十八條，判決如主文。
中      華      民      國    八十九    年      六      月     十六     日
                              臺灣臺中地方法院民事第一庭
~B審判長法官  吳惠郁
~B法      官  廖穗臻
~B法      官  巫淑芳
右為正本係照原本作成
不得上訴。
中      華      民      國    八十九    年      六      月     十九     日
~B法院書記官  周國順


司法院資訊處製作；財團法人民間司法改革基金會備份。
